最高法院刑事判決　　　　　　　一○○年度台上字第九六七號
上　訴　人　○○○
選任辯護人　簡承佑律師
　　　　　　張育誠律師 
上　訴　人　呂○○
　　　　　　買○○即買○甲）.
　　　　　　詹○○
上 列一 人
選任辯護人　洪秀一律師（法律扶助律師）
上　訴　人　曾○○　男民國○○年○月○○日生
　　　　　　　　　　身分證統一編號：Ｚ000000000
　　　　　　　　　　住台灣省雲林縣林內鄉○○路5號
上列上訴人等因違反台灣地區與大陸地區人民關係條例等罪案件
，不服台灣高等法院台南分院中華民國九十九年九月七日第二審
判決（九十九年度上訴字第一三二號，起訴案號：台灣雲林地方
法院檢察署九十六年度偵字第三九一九、三九二○、五五二二號
、九十七年度偵字第二號），提起上訴，本院判決如下：
    主  文
上訴駁回。
    理  由
一、曾○○違反台灣地區與大陸地區人民關係條例、妨害風化及
    詹○○、買○○即買○甲、呂○○、○○○部分：
按刑事訴訟法第三百七十七條規定，上訴於第三審法院，非以判
決違背法令為理由，不得為之。是提起第三審上訴，應以原判決
違背法令為理由，係屬法定要件。如果上訴理由書狀並未依據卷
內訴訟資料，具體指摘原判決不適用何種法則或如何適用不當，
或所指摘原判決違法情事，顯與法律規定得為第三審上訴理由之
違法情形，不相適合時，均應認其上訴為違背法律上之程式，予
以駁回。本件上訴人○○○上訴意旨略稱：(一)、○○○固欲以假
結婚之方式，使大陸女子李○○、歐○○二人（下稱李○○二人
）入境台灣地區，但該二人尚未入境，○○○即遭查獲。則李○
○二人入境台灣之目的為何？是否即欲從事特種行業不法工作？
原審未予調查，遽謂○○○使李○○二人入境台灣之目的，係意
圖營利，有調查證據職責未盡之違法。(二)、依卷附證據資料，並
無李○○二人支付○○○代價之約定。亦即除○○○之第一審自
白外，並無其他證據足以證明○○○獲取利益或有營利之意圖。
原判決未究明上情，僅憑○○○及陳○○、呂○○於審理時就犯
罪事實坦承不諱，並互核一致，遽予論罪，即有判決理由不備之
違誤。(三)、○○○並未經營、設立特種行業或婚姻仲介，其雖先
後以假結婚方式使李○○、歐○○來台，然並無居間以營利為業
之證據，應無台灣地區與大陸地區人民關係條例（下稱關係條例
）第七十九條第四項、第二項規定之適用。乃原判決逕以該罪相
繩，難謂無適用法則不當之違誤。上訴人呂○○上訴意旨略稱：
(一)、呂○○固欲以假結婚之方式，使李○○入境台灣地區，但李
○○尚未入境即遭查獲。則李○○入境台灣之目的為何？是否即
欲從事特種行業不法工作？原審未予調查，遽謂呂○○配合陳○
○、○○○以假結婚方式，使李○○入境台灣之目的，係意圖營
利，有調查證據職責未盡之違法。又呂○○固於第一審自白稱：
李○○來台後，陳○○將每月給付呂○○新台幣（下同）三萬元
等語。然除此之外，並無李○○支付呂○○代價之約定，難認呂
○○係意圖營利。原判決未究明上情，僅以呂○○及陳○○、○
○○於審理時就犯罪事實坦承不諱，並互核一致，遽認呂○○犯
罪，理由尚嫌未備。且呂○○係單純之「人頭丈夫」，前述陳○
○承諾給付之三萬元，並非其使李○○非法入進台灣之對價，與
關係條例第七十九條第四項、第二項規定之立法意旨不符，原判
決逕以該罪相繩，即有適用法則不當之違誤。(二)、原判決理由先
謂：關係條例第七十九條第二項規定之法定刑是否過重、有違比
例原則，乃立法是否允適及量刑時是否斟酌刑法第五十九條予以
酌減其刑之問題，非可執以推免該罪責之適用等語，認定假結婚
之人頭亦有該罪之適用。但其後於理由又謂：呂○○等係利用人
頭老公或安排仲介結婚者，因貪圖使大陸地區女子入境台灣可按
月獲取報酬，所獲利益尚屬非鉅，本質上即與關係條例第七十九
條第二項所欲重罰之蛇頭人士，有所不同等語。似又認定該條係
專為蛇頭而為之加重處罰規定。就該條之適用論斷，不無矛盾。
上訴人買○○（即買○甲）上訴意旨略稱：(一)、原判決事實認定
歐○○入境台灣後，陳○○每月再支付三萬元予買○○等情。但
理由並未就上開事實敘明其依據及認定之理由，有理由不備之違
法。
(二)、買○○於原審聲請傳喚歐○○，以證明雙方並無假結婚之意
，卻未獲置理。原審有應於審判期日調查之證據未予調查之違法
。(三)、買○○雖於民國九十六年七月六日填具大陸地區人民進入
台灣地區申請書，以配偶來台團聚之名義，申請歐○○來台。然
尚須內政部入出國及移民署（下稱移民署）審核並准予面談通過
後，始得進入台灣。並非一經申請即能入境。亦即移民署審核通
過之前係預備階段；須審核通過並准予面談始為著手。又九十六
年七月十一日陳○○、○○○被搜索進而聲請法院羈押時，有無
與買○○聯繫，使買○○知悉上情？抑或買○○與歐○○已有結
婚之真意？原判決未予說明，有理由不備之違法云云。上訴人詹
○○上訴意旨略稱：詹○○與張○○共同以內容不實之結婚公證
書等資料，向財團法人海峽交流基金會（下稱海基會）辦理認證
後，填具大陸地區人民進入台灣地區旅行申請書，以配偶來台團
聚理由，向移民署之前身即內政部警政署入出境管理局申請大陸
女子何○○入境台灣。係欲以「合法」方法使何○○入境，並無
使何○○「非法」入境台灣之主觀意圖。詹○○主觀上無使何○
○非法進入台灣之犯意；客觀上，在未取得主管機關許可前，亦
無從辦理何○○入境台灣之手續，所為僅在預備階段，尚未「著
手」使何○○入境之行為。原審不察，遽依關係條例第七十九條
第四項、第二項論處罪刑，適用法則尚有不當。上訴人曾○○上
訴意旨略稱：(一)、曾○○並未經營、設立特種行業或婚姻仲介，
難認其有以此營生之意。卷內既無曾○○以居間仲介大陸女子非
法來台以營利為業之證據，則其為獲取一時利益偶一為之，是否
即認係意圖營利，尚非無疑。原判決逕以關係條例第七十九條第
四項、第二項論罪，有適用法則不當之違法。(二)、證人余○、魏
○○於警詢、偵查及第一審均證稱：余○從事性交易，係由魏○
○刊登報紙廣告，而自行前往應徵，並非由曾○○介紹等語。足
證余○入境後賣淫，非曾○○所媒介。又證人曾○甲於第一審證
稱：曾○○「要我去那邊娶回來」，意思就是從事色情行業等語
。係曾○甲個人意見或推測之詞，不得作為證據。原判決竟據以
推論曾○○與曾○甲、魏○○間，具共同意圖營利媒介性交之犯
意聯絡，顯悖於證據法則各等語。
惟查，原判決撤銷第一審關於曾○○部分之不當判決，改判依修
正前刑法牽連犯規定，併適用中華民國九十六年罪犯減刑條例，
從一重論處共同犯意圖營利使大陸地區人民非法進入台灣地區，
及共同犯意圖營利媒介性交罪罪刑，並定其應執行之刑；另維持
第一審論處○○○、呂○○、買○○、詹○○共同意圖營利使大
陸地區人民非法進入台灣地區未遂罪刑（○○○二罪，皆累犯）
之判決，駁回渠等與檢察官在第二審之上訴。已詳敘認定犯罪事
實之依據及憑以認定之理由。就買○○否認犯罪之辯詞，如何不
足採；買○○與歐○○間無結婚之真意，其於九十六年七月三十
一日接受面談前，變更假結婚之意思，何以不影響於未遂罪之成
立；本件上訴人等以假結婚之方式，持相關文件向主管機關申請
大陸女子來台，何以主觀上有營利之意圖；渠等形式上之聲請，
係以使大陸女子非法入境為目的，實質上不具合法性，且已著手
於犯罪行為之實行等。均已依據卷內資料予以指駁及說明。從形
式上觀察，並無違背法令情形。其次，原判決除依○○○、呂宏
華於第一審之自白外，另依憑○○○之銀行存摺、○○○交付呂
○○背誦之面談教戰手冊、陳○○、○○○、呂○○、買○○之
法務部入出境資訊連結作業、買○○及呂○○申請大陸地區人民
入出台灣地區申請書、保證書、戶籍謄本、海基會證明、結婚公
證書、訪查紀錄表、面談結果建議表、面談紀錄、大陸地區配偶
來台團聚資料表、照片、買○○之法務部戶役政連結作業系統、
陳○○記載之帳冊（內載呂○○、買○○赴大陸地區結婚花費項
目、金額等）等資料，為其論據。顯非以被告（上訴人等）或共
犯之自白為唯一之依據。且歐○○既未獲准入境，則陳○○承諾
每月支付三萬元予買○○之條件即未實現，並不影響買○○犯罪
之成立，原判決未予說明，與判決不備理由之違法情形尚屬有間
。又曾○甲於第一審證述：曾○○「要我去那邊娶回來」，意思
就是從事色情行業，我們二人心知肚明，只是沒有說出口等語。
係以親身之經驗為基礎而為供述，顯非推測之詞。原判決採為證
據，尚無不合。原判決就曾○○與魏○○等何以有意圖營利媒介
性交之犯意聯絡，已敘明：曾○○自承其經營環保公司，遇有客
人欲從事性交易時，會介紹給魏○○等語；魏○○亦同其說。可
認曾○○與魏○○熟識，並知悉魏○○經營應召站，媒介女子與
不特定男客為性交行為。且曾○○提供資金予曾○甲前往大陸娶
妻，並保證曾○甲前半年每月可得三萬元，顯見其已掌握余○來
台後可有賣淫之處；其將來台後之余○提供給熟稔且互有介紹男
客往來之魏○○亦屬當然，益徵曾○○、曾○甲與魏○○間有共
同圖利媒介性交之犯意聯絡等語（見原判決第三一頁第三行以下
）。則余○入境台灣後，媒介其與不同男客性交易之人縱非曾○
○，亦不影響曾○○犯罪之成立。至於原判決理由貳、三、(二)、
(三)，係說明上訴人等所犯關係條例第七十九條第二項之罪，何以
得依刑法第五十九條之規定酌減其刑之理由，並非謂渠等本案所
為不該當上開之罪（見原判決第五一頁以下）。呂○○上訴意旨
指摘原判決適用法則之論斷有矛盾云云，容有誤會。末按，當事
人聲請調查之證據，若於待證事實確有重要關係，又非不易調查
或不能調查者，則為明瞭案情起見，固應踐行調查之程序。然歐
○○未入境台灣，且買○○之本案犯罪，事證已經明確，無再調
查之必要。原審未予傳喚，難謂有應於審判期日調查之證據未予
調查之違法。依上說明，本件各上訴人關於得上訴本院部分之上
訴意旨，置已經原判決論斷、說明之事項於不顧，再為事實上之
爭辯，並對原審採證認事之職權行使及於判決無影響之事項，任
意指摘，均難謂已符合首揭法定上訴要件，其上訴違背法律上之
程式，應予駁回。
二、曾○○行使使公務員登載不實文書部分：
按刑事訴訟法第三百七十六條所列各罪之案件，經第二審判決者
，不得上訴第三審法院，為該法條所明定。曾○○所犯前述關係
條例第七十九條第二項之罪部分之上訴，既應從程序上駁回，則
與之有裁判上一罪關係之行使使公務員登載不實文書罪部分，亦
無從為實體上判決，併應予駁回。
據上論結，應依刑事訴訟法第三百九十五條前段，判決如主文。
中    華    民    國  一○○  年    三    月    三    日
                      最高法院刑事第三庭
                          審判長法官  陳  正  庸  
                                法官  林  秀  夫  
                                法官  林  瑞  斌  
                                法官  謝  靜  恒  
                                法官  王  居  財  
本件正本證明與原本無異
                                      書  記  官  
中    華    民    國  一○○  年    三    月    八    日
                                                      Q